臺灣桃園地方法院刑事判決　　　　　　　　　　　　　九十三年度易字第三二三號
　　公　訴　人　臺灣桃園地方法院檢察署檢察官
　　被　　　告　乙○○　男　三.
　　選任辯護人　陳生全律師
右列被告因公共危險案件，經檢察官提起公訴（九十二年度偵字第一六二五六號），
本院判決如左：
    主  文
乙○○無罪。
    理  由
一、公訴意旨略以：被告乙○○係錡鈺金屬工程企業社之實際負責人，該社於民國九
    十一年四月間承攬立祥新興實業股份有限公司（下稱立祥公司）位於桃園縣龜山
    鄉○○路二○○巷四十之一號Ｂ棟倉庫內之平台搭建工程，並僱請丙○○（業經
    本院另案判決無罪在案）、李炳鴻、陳政琦、陳仁森、李清國（業經檢察官另為
    不起訴處分確定）等五人實際施作該工程，被告乙○○則不定時前往瞭解工程進
    行情形並給予指示。被告乙○○明知立祥公司Ｂ棟倉庫內施工處下方仍有堆積物
    品，工人施作工程使用電焊時，若任由焊渣噴濺至下方物品，將有引致火災之虞
    ，且工人並未確實依照其指示以相關防護設施防範焊渣掉落，依情形又無不能注
    意之情事，竟仍不為足夠之注意而立即確實督促工人改善，以此不作為致使於九
    十一年四月三十日二十二時許，因丙○○使用電焊之焊渣掉落引燃立祥公司Ｂ棟
    倉庫後側內部物品而起火，使Ｂ棟倉庫及兩旁Ａ、Ｃ棟倉庫現有人所在之建築物
    因之燒燬而付之一炬。因認被告乙○○所為，涉犯刑法第一百七十三條第二項之
    失火燒燬現有人所在之建築物罪嫌等語。
二、按犯罪事實應依證據認定之，無證據不得認定其犯罪事實；不能證明被告犯罪者
    ，應諭知無罪之判決，刑事訴訟法第一百五十四條第二項、第三百零一條第一項
    分別定有明文。認定犯罪事實所憑之證據，雖不以直接證據為限，間接證據亦包
    括在內，然無論直接或間接證據，其為訴訟上之證明，須於通常一般之人均不至
    於有所懷疑，而得確信其為真實之程度者，始得據之為有罪之認定，倘其證明尚
    未達到此一程度，而有合理性懷疑之存在時，即無從為有罪之認定（最高法院七
    十六年臺上字第四九八六號判例意旨可資參照）。
三、訊據被告乙○○就前揭時、地承攬上開工程，並僱請丙○○等人於火災發生當日
    前往錡鈺公司所承包之立祥公司Ｂ倉內，使用電焊機具進行鋪設鐵板及電焊等工
    作，及發生火災燒燬立祥公司Ｂ倉及兩旁Ａ、Ｃ倉之事實固坦承不諱，惟堅詞否
    認有何檢察官所指公共危險之犯行，辯稱：工地現場之指揮監督、施工安全維護
    等均由丙○○負責，丙○○為該工地之負責人，伊不具有保證人地位，且在進行
    電焊前，立祥公司人員即已先行搬離施工地點下方之物品，其並有在無法搬離物
    品上方覆蓋鐵板隔絕，且丙○○在立祥公司Ｂ倉內施工至當日晚上九點三十分許
    收工後，除有拔除電焊機電線外，並有與證人甲○○、陳政琦、陳仁森、李清國
    等人以及立祥公司之廠房監工人員一同巡視施工現場，確認無異後，其等始於同
    日晚上十時許，離開現場，本件火災發生非因其僱請之工人使用電焊機具所引起
    等語。而公訴人認被告乙○○涉有右揭犯罪，無非係以被告於偵查中自承：「伊
    於失火當日十九時至二十一時許有前往立祥公司Ｂ倉內觀看施工情形，伊要離開
    前有交代丙○○可以收工，不要再使用電焊，且當天伊也有交代工人要注意安全
    ，本件平台搭建工程伊會施作等語，核與證人即被告所僱用之工人陳政琦於偵訊
    中證稱相符，另證人徐造長即立祥公司之員工亦證述：Ｂ倉內施工處下方及附近
    「有擺放貨材、製冰機用紙板、保鮮膜包裝、塑膠粒用紙箱包裝、還有塑膠製品
    保鮮盒等」、「施工時下面有放東西，但放不多」等語，可見工人施作焊接時，
    並無任何防護措施防止焊渣掉落，而係直接在鐵板上焊接，堪認被告能夠指揮監
    督工人應謹慎使用具危險性之電焊機具及為必要之防護，而具有保證人地位，且
    亦能預見焊渣噴濺掉落有引致火災之危險而交代工人要注意安全，然卻於明知工
    人未有任何防護措施時，竟不為足夠之注意，督促工人立即改善，而有過失不作
    為存在。而立祥公司Ｂ倉係因使用電焊施工焊渣掉落引燃內部物品起火，此亦有
    桃園縣消防局火災原因調查報告書在卷可稽，顯見被告之過失與本件火災確有因
    果關係存在，復有告訴人卓振榮之指訴、失火現場照片三十三幀、勘驗筆錄在卷
    可資佐證等為其主要之論據。按被告應否負前開公共危險罪責，應先確認當天發
    生火災之原因與其承攬之工作有無因果關係，若彼此無因果關係存在，縱被告依
    據承攬之契約關係，對於立祥公司Ｂ倉之安全施作，具有不純正不作為犯之保證
    人地位，即無檢察官所指涉犯公共危險犯行之餘地。經查：
（一）本件火災發生後，經桃園縣消防局人員前往撲救及事後至現場勘查後，認：「
      勘查現場僅位於龜山鄉○○路二００巷四十之一號（立祥公司）有燃燒情形，
      其它戶未受火煙波及；暨檢視現場內部燒損情形，僅立祥公司內部物品、屋頂
      、牆壁有燒損情形，顯示火勢侷限在立祥公司內部燃燒，依據徐造長及乙○○
      之談話筆錄後，研判本件火災之起火戶係在立祥公司。另檢視立祥公司Ａ、Ｂ
      、Ｃ三棟倉庫均有遭火燒損情形，僅辦公室未受火勢波及，辦公室內部亦無燃
      燒情形，故應排除辦公室為起火處之可能性。檢視立祥公司Ｃ棟倉庫屋頂燒損
      朝向西側Ｂ棟倉庫中間處傾倒，內部物品鐵架、貨物燒損情形，以西側靠近Ｂ
      棟倉庫處燒損較為嚴重，顯示火流延燒方向係由Ｂ棟倉庫往Ｃ棟倉庫延燒所致
      。檢視立祥公司Ｂ棟倉庫屋頂燒損塌陷，並為搶救需要以挖土機將倉庫破壞，
      Ｂ、Ｃ倉庫相連通，火煙可輕易在Ｂ、Ｃ倉庫內流竄，Ｂ、Ｃ倉庫內部物品燒
      損情形，以Ｂ棟倉庫較為嚴重，顯示火煙係由Ｂ棟倉庫往Ｃ棟倉庫延燒，暨依
      目擊者保全人員李晉名指稱火警初期濃煙係由Ｂ、Ｃ相連之倉庫後方竄出，附
      近永笙瓦斯分裝場員工林永盛及陳家火表示火警初期，火勢在Ｂ、Ｃ相連之倉
      庫後方悶燒，顯示火在Ｂ棟倉庫後棟起燃的時間較早。檢視立祥公司Ａ棟倉庫
      屋頂燒損塌陷，內部物品均燒損，並為搶救需要以挖土機將倉庫破壞，檢視Ａ
      、Ｂ倉庫中間以防火巷隔開，火煙不易直接延燒，暨依據目擊者李晉名指證火
      警初期濃煙係由Ｂ、Ｃ相連之倉庫後方竄出；林永盛、陳家火亦表示火警初期
      火勢在Ｂ、Ｃ倉庫相連之倉庫後方悶燒，當時Ａ棟倉庫沒有看到火煙，故似應
      排除Ａ棟倉庫為起火處之可能性。研判本件火災之起火處係在立祥公司Ｂ棟倉
      庫後側處。勘查起火處未發現有自燃之化學物品存在，故似應排除化學物品自
      燃引火之可能性。起火戶位於龜山鄉○○路二００巷末端，出入均需經過立祥
      公司大門及鄰近公司大門，設有保全系統及監視錄影系統，調閱保全系統發報
      紀錄、起火戶及鄰近永笙瓦斯分裝場監視錄影帶，均未發現有人員進入情形，
      故似應排除外人入內引火之可能性。本件火災報案時間為九十一年四月三十日
      晚上十一時二十分許，立祥公司員工徐造長於當日晚上十時二十五分許設定保
      全，晚上十時五十八分出現第一個異常訊號，即現場人員下班後三十分鐘內就
      發生火警，經勘查現場發現起火處附近殘留有電焊器具、工具、冷氣機、製冰
      機等機械成品（用紙板、保鮮膜包裝），與乙○○、徐造長之談話筆錄相符，
      顯示起火處（施工地點）附近有可燃物存在，並於火警發生前約三十分鐘有電
      焊施工之情形，故研判起火原因不排除使用電焊施工焊渣掉落引燃內部物品起
      火之可能性。綜合以上所述，研判起火原因以使用電焊施工，焊渣掉落引燃內
      部物品起火之可能性較大」等語，此固有桃園縣消防局火災原因調查報告書及
      附火災現場勘查人員紀錄、火災現場勘查紀錄及居民筆錄、新光保全公司林口
      管制中心事故處置報告暨流水訊號所有訊號列印表、現場相關位置圖、起火場
      所位置圖及現場照片影本三三張附卷可稽（見九十一年度他字第二六八三號卷
      第一０七頁至第一二八頁）。
（二）而上開桃園縣消防局火災原因調查報告書，係以檢視立祥公司Ａ、Ｂ、Ｃ三棟
      倉庫均有遭火燒損情形，僅辦公室未受火勢波及，辦公室內部則無煙燻或燃燒
      情形，Ｂ棟倉庫屋頂遭燒損後呈直接塌陷狀態，Ｃ棟倉庫屋頂燒損朝西側Ｂ棟
      倉庫中間處傾倒，Ｂ、Ｃ倉庫內部物品燒損情形，以Ｂ棟倉庫較為嚴重，Ｃ棟
      倉庫內部尚有殘留部分物品未遭完全燒燬，且Ｃ棟倉庫內部物品，又以西側靠
      近Ｂ棟倉庫處燒損較東側靠近辦公室處嚴重等災後現場狀況，以及目擊者李晉
      名指稱火警初期濃煙係自Ｂ、Ｃ棟倉庫相連處竄出，研判本件火災之起火處係
      在立祥公司Ｂ棟倉庫後側處等情，雖經證人黃育祥亦即職司火災調查業務，負
      責製作本件火災原因調查報告書之桃園縣消防局火災調查課課員於本院另案審
      理同案被告丙○○案件時證述在卷（見本院九十二年度易字第一０三０號卷第
      一三八頁至第一五三頁），復經本院調閱前開案卷影印附卷後核閱無誤，惟桃
      園縣消防局人員在據報後抵達本件火災現場時，因現場鐵捲門深鎖，為搶救之
      需，遂以挖土機破壞Ａ、Ｂ棟倉庫後入內灌救，致證人黃育祥事後勘查火災現
      場狀況時，受此因素干擾，無法精確研判起火處等事實，亦經證人黃育祥於本
      院另案審理時證述：「‧‧‧事後我回到現場看Ｂ倉整個被破壞‧‧‧」、「
      我是依據Ｃ倉物品是在後段燒的最嚴重，根據燒燬情形研判起火處是在Ｂ倉後
      段。如果單純依據Ｂ倉內物品燒燬情形，因為燒燬情形嚴重且現場被破壞所以
      就無法研判起火處」、「（報告書上現場圖十七頁，有蓋一個火字，你的意思
      如何？）火字會蓋這麼大，是因為起火處的研判是一個膠著的狀態，也就是說
      可能在一個很大的範圍內，無法把它限縮在一個小範圍內。如果可以限縮在小
      範圍內，研判就可以更準確」、「我蓋火字的意思只是要表示研判的起火範圍
      是在Ｂ倉後段的範圍，我如果在蓋的時候有更大的火字印章我會蓋更大的火字
      」等語（見本院九十二年度易字第一０三０號卷第一四０頁至第一四二頁、第
      一四七頁）明確，並有上開現場相關位置圖、起火場所位置圖等在卷可憑（見
      上開他字卷第一一八頁、第一一九頁），核諸上開起火場所位置圖上所蓋用之
      「火」字字樣，業已大至包括立祥公司Ｂ倉後段及中段，該「火」字字樣大小
      ，尚不足以完全囊括證人黃育祥所認疑似起火處之可能範圍，復參以證人黃育
      祥證稱：在本件火災現場跡證方面，因Ｂ倉內部物品燒燬情形甚為嚴重，現場
      業遭破壞，如果單純依據Ｂ棟倉庫內部物品燒燬情形及現場狀況，完全無法研
      判起火處何在等語（見本院九十二年度易字第一０三０號卷第一四二頁）觀之
      ，上開火災原因調查報告書研判本件火災起火處位在Ｂ倉後側處，應係證人黃
      育祥依據現場目擊者李晉名指稱火警初期濃煙係自Ｂ、Ｃ棟倉庫相連處竄出之
      指述為主，佐以Ｃ棟倉庫內部物品燒燬情形，所推估之可能範圍，Ｂ棟倉庫現
      場顯無任何足使證人黃育祥確信Ｂ棟倉庫即為本件火災起火處之具體跡證，況
      依證人黃育祥之上開所述，Ｂ棟倉庫後段及中段既均為疑似起火處之可能範圍
      ，則證人黃育祥在為本件火災起火處之最終判斷時，何以捨Ｂ棟倉庫中段，逕
      認以Ｂ棟倉庫後段為是，亦未見具體之推論過程及判斷基礎。
（三）本件火災發生當日，立祥公司Ｂ棟倉庫內除錡鈺公司派往證人丙○○、甲○○
      、陳政琦、陳仁森、李清國等人從事平台搭建施作工程，並以電焊工具在該處
      從事鋪設鐵板及電焊等工作外，別無其他工程同時進行，而當日證人丙○○係
      以直接在其所鋪設之鐵板上以電焊方式固定鐵板及鐵架，未在電焊施工地點下
      方另行鋪設鐵板用以隔絕電焊渣噴落等防護措施等事實，固經證人徐造長即立
      祥公司守衛於檢察官偵訊及本院另案審理時證述綦祥（見他字卷第一三八頁反
      面；本院九十二年度易字第一０三０號卷第八八頁至第九三頁），並經證人陳
      政琦於本院另案審理時證稱：火災發生當日施工現場固有擺放水電工具，惟該
      日實際上並未進行水電工程，且渠等當日確係在鋪設鐵板工作完成後，直接站
      立於所鋪設之鐵板上，在鐵板與鐵板接合卡損處，點選二、三處進行電焊等語
      （見本院九十二年度易字第一０三０號卷第四八頁）屬實。又證人丙○○、甲
      ○○、陳政琦、陳仁森、李清國等人當日自上午八時許起開始在立祥公司Ｂ倉
      內進行鋪設鐵板及電焊工作，直至晚上九時四十分許止收工，收工後會同證人
      徐造長、張榮光，一同巡視該日電焊施工現場確定無異後，始於晚上十時二十
      五分許一同離去等情，亦據被告自警、偵訊及本院審理時供述在卷，核與證人
      丙○○、甲○○、李清國於警詢時及證人陳政琦、陳仁森於警、偵訊時所證述
      之情節相符，並經檢察事務官會同書記官勘驗裝設於立祥公司大門當天監視錄
      影帶，製有勘驗筆錄記載：「當日夜十時二十一分許，共有七人分乘一貨車、
      二轎車、二機車離開。全部離開時，約十時二十七分」等語（見九十二年度偵
      字第一六二五六號卷第一三頁正面）大致相符，且證人徐造長於本院另案審理
      時證述：「（當天晚上工人約做到幾點？）九點多到十點，我們要走時是十點
      多，我們要走時，有在裡面巡視看看有無火星，我和工人都有進去焊接施工的
      地點看看有無異狀，沒有異狀後我們才走」、「因為焊接的東西不管有無看到
      焊渣，都要巡視，因為焊接是一個比較危險的工作，會有熱度，如果不小心沒
      看清楚焊渣掉落會致生危險。更何況，只要我們巡視完，全員都要離開就只有
      上，他們要收工時，要把焊接的電源拔掉‧‧‧」等語（見本院九十二年度易
      字第一０三０號卷第八九頁、第九０頁）無誤，足見證人徐造長在與證人丙○
      ○、甲○○、陳政琦、陳仁森、李清國等人巡視現場時，確有審慎落實電焊施
      工現場安檢工作，非虛應故事，敷衍了事倉促為之甚明，此外，本件火災發生
      當日立祥公司保全系統係在晚上十時二十五分許進行戶外設定無誤，亦有新光
      保全公司流水訊號所有訊號列印表一份在卷可稽（見他字卷第一一六頁），據
      此，堪認被告辯稱本件火災發生當日晚上九時四十分許，證人丙○○、甲○○
      、陳政琦、陳仁森、李清國等人電焊收工後，並未立即離去，確有在立祥公司
      Ｂ棟倉庫內巡視電焊施工現場確認並無任何異狀後，始於晚上十時二十五分離
      去等語屬實可採。反觀，上開桃園縣消防局火災原因調查報告書起火原因之研
      判：「‧‧‧發現火警當天二十二時二十五分設定保全系統，於二十二時五十
      八分出現第一個異常訊號，即現場人員下班後三十分鐘內即發生本件火警‧‧
      ‧」之記載（見他字卷第一０八頁反面），意指證人丙○○、甲○○、陳政琦
      、陳仁森、李清國等人在火災發生當日進行電焊施工至晚上十時許，證人黃育
      祥在研判本件火災之發生原因時，並有將此一電焊施工時間納入考量一節，復
      為證人黃育祥於本院另案審理時證述無訛（見本院九十二年度易字第一０三０
      號卷第一四七頁、第一四八頁），從而，證人黃育祥據以研判起火原因不排除
      使用電焊施工焊渣掉落引燃內部物品起火可能性所憑之時間因素，要與證人丙
      ○○、甲○○、陳政琦、陳仁森、李清國當日係施作電焊至九時四十分許止，
      收工時間與立祥公司保全系統於晚上十時五十八分許第一個異常發報時間，二
      者相距長達一小時十八分等情不符，且有漏未審酌證人丙○○、甲○○、陳政
      琦、陳仁森、李清國在收工後，並未立即離去，尚有停留現場巡視至晚上十時
      二十五分始行離去之疏失，證人黃育祥據此所為之判斷結果，難謂客觀公允。
（四）又立祥公司Ｂ棟倉庫之內部設計分為左右二側，中間走道寬約二公尺至三公尺
      ，證人丙○○、甲○○、陳政琦、陳仁森、李清國等人在本件火災發生當日鋪
      上九時四十分許收工時，業已施作至Ｂ倉右側中段，亦即卷附火災現場平面及
      物品配置圖上標示二五、二三之化妝品區及標示二二之塑膠粒瓷器區處（見他
      字卷第一一九頁），而當日進行電焊施工現場之立祥公司Ｂ倉右側並未堆放物
      品，僅Ｂ倉左側「中段」，亦即上開火災現場平面及物品配置圖上標示二四之
      雨傘區，堆置少量製冰機用紙板、保鮮膜包裝、塑膠利用紙包裝及塑膠製品保
      鮮盒等物品之事實，業經證人徐造長於本院另案審理時證述無訛（見本院九十
      二年度易字第一０三０號卷第九三頁至第九五頁），證人丙○○、甲○○、陳
      政琦、陳仁森、李清國等人當日所鋪設之鐵板規格寬九十公分、長六公尺，所
      採用之電焊方式為手提式手工電焊機等情，並分據證人陳政琦、丙○○於本院
      另案審理時證述在卷（見本院九十二年度易字第一０三０號卷第四七頁、第一
      一八頁），復有被告提出「添建彩色美麗輕型鋼」目錄所載ＴＣ—七五規格之
      鐵板可參，而焊接製程一般可分為亞焊、ＣＯ２焊接及手工電焊三種，無論何
      種焊接方式，在焊接過程中，均會產生填料金屬與電焊渣融合之噴濺物，通常
      以ＣＯ２焊接之噴濺火花最大，手工電焊次之，亞焊最小，焊接溫度因其所使
      用之焊接方式不同，介於攝氏一千五百度至三千度之間，噴濺物之溫度，若係
      甫離開母材呈現火紅色狀態之噴濺物，推估溫度至少高達七百度至八百度，噴
      濺物掉落時，溫度則約為二百度左右，至於噴濺物之噴濺距離，如為手工電焊
      方式，平面操作時，以焊接點為中心計算，橫向噴濺距離約為周圍二公尺以內
      ，安全距離為周圍三公尺以內，高空操作時，向下噴濺範圍固會隨操作高度不
      同而稍加擴大，相對地，亦會因此降低噴濺物掉落時之溫度，同時減低危險性
      。是依證人甲○○於本院審理時證稱：「（夾層有多高？）約三米高」等語（
      見本院卷第四五頁），則無論點焊或連續電焊，噴濺物向下噴濺範圍，不超過
      周圍四公尺，噴濺物掉落溫度約為一百度以上等節，並經身兼中華民國焊接協
      會理事長、高雄市火災鑑定委員等職，同時任教於中興大學材料系主任，主攻
      焊接技術及焊接材料，且曾實際從事焊接工作，具有實務經驗及理論基礎之專
      家證人吳威德於本院另案審理時證述綦祥（見本院九十二年度易字第一０三０
      號卷第一一五頁至第一二四頁），是以證人丙○○當日在三公尺高鐵板上以手
      工電焊方式進行焊接時，電焊渣向下噴濺範圍為周圍四公尺以內，扣除立祥公
      司Ｂ棟倉庫左右二側中間走道寬度約二公尺至三公尺及鐵板寬度九十公分後，
      證人丙○○在Ｂ棟倉庫右側中段施作電焊時之電焊渣，固有向下噴濺至堆放在
      立祥公司Ｂ棟倉庫左側中段亦即火災現場平面及物品配置圖上標示二四之雨傘
      區內之前揭物品之可能，然佐以本件火災發生當日立祥公司Ｂ棟倉庫內左側所
      堆放之前揭物品性質，在觸及向下噴落溫度約為一百度之電焊渣時，縱係噴濺
      至遇熱即熔之保鮮膜上，二者接觸之初，除非立即刻意大量吹氧助燃，衡常亦
      無可能瞬間引燃，遑論燃點均較保鮮膜高之製冰機用紙板、塑膠利用紙包裝及
      塑膠製品保鮮盒等物，且證人黃育祥亦認就本案而言，電焊渣掉落前揭物品時
      ，應非瞬間起火，而係緩慢悶燒之狀態（見本院九十二年度易字第一０三０號
      卷第一四九頁），是如本件火災之發生，係因證人丙○○進行電焊施工時電焊
      渣向下噴濺前揭物品所致，則在證人丙○○、甲○○、陳政琦、陳仁森、李清
      國、徐造長以及同為立祥公司守衛之張榮光等人，自證人丙○○等人在晚上九
      時四十分許收工時起至晚上十時二十五分許一同離開現場時止，前後仔細巡視
      長達四十五分鐘期間內，立祥公司Ｂ棟倉庫內斷無未因火苗悶燒，產生煙霧及
      氣味等異狀，再經本院以上開本件火災發生當日證人丙○○施作電焊之地點、
      時間、施工現場堆置之物品種類，以及桃園縣消防局火災原因調查報告書所載
      研判起火時間為晚上十一時二十分許，研判起火處為立祥公司Ｂ棟倉庫後側處
      等客觀條件，參以專家證人吳威德於本院另案審理時證稱：「（鑑識報告說起
      火點是在Ｂ棟倉庫後側，依照被告和證人以前所述，當天是從Ｂ倉後方往前方
      焊接到Ｂ倉將近中段才收工，以這樣情形來研判，有無可能是因為焊接所引起
      的火災？）如果依照鑑識報告書所載，起火點是在Ｂ倉庫後方，那麼按照收工
      是在Ｂ倉中段，不敢排除在焊接Ｂ倉後段時，有焊渣掉落的噴濺物引起零星火
      苗，一直到收工後，才燃起大火，但是火苗悶燒會有煙霧，在收工前，如果都
      有巡視廠房，要不發現此情形，也是很難。再說如果焊接Ｂ倉後段是在早上，
      那麼到晚上十一點多造成的火災應該就不可能是焊渣噴濺所造成的。」、「（
      如果九點四十分收工，剛好有焊渣掉下Ｂ倉中段，他們巡視時沒有發現，到十
      一點二十分造成火災，有無此可能性？）就鑑定報告起火點位置是在Ｂ倉後段
      ，如果在收工前，有焊渣掉落，悶燒引發火災，那麼起火點應該就在中段而不
      是在鑑定報告中所說的後段。就收工到離開的時間來說，如果當時收工前有焊
      渣掉落，而在十一點二十分就引燃大火，那麼應該在十點二十五分要離開前就
      會有煙霧的情形，不可能沒有發現。」等語甚詳（見本院九十二年度易字第一
      ０三０號卷第一二五頁、第一二六頁），綜此，本件火災之發生是否確因電焊
      渣向下噴濺Ｂ棟倉庫左側中段之前揭物品所致，即非無疑。
（五）再以立祥公司內所裝設之保全系統功能在於防竊，並無火災感知器功能，火災
      發生當晚保全系統之異常發報時間及設備種類，依序分別為十時五十八分，「
      內三」立體紅外線感知器發報；十時五十九分，「外四」鐵捲門及磁鐵感知器
      發報；十一時許，「外一」磁鐵感知器、「外六」微動開關、「外七」鐵捲門
      及磁鐵感知器同時發報，有上開新光保全公司林口管制中心事故處置報告、流
      水訊號所有訊號列印表、臺灣新光保全股份有限公司九十二年新保法字第一六
      號函在卷可按（見他字卷第一一四頁至第一一七頁；本院九十二年度易字第一
      ０三０號卷第一六頁），而立祥公司裝設保全系統時，上開感知器均係依原始
      度易字第一０三０號卷第一七頁），以設置在Ｃ棟倉庫右側靠近辦公室之主機
      為中心，各有單獨迴路拉回主機之方式裝設，就上開感知器之異常發報順序、
      種類、作動原理、裝設方式及位置等因素觀之，若本件火災之起火處位在「外
      六」感知器附近，亦即Ｂ棟倉庫後方，則裝設在Ｃ棟倉庫右側前方，與「外六
      」感知器相距至少六十公尺距離遠之「內三」感知器，絕無因感知器之迴路或
      電源線遭火勢燒損或溫度急遽升高而首先異常發報之可能，屬於不同迴路之「
      外一」、「外六」、「外七」等感知器，亦無因迴路燒損致有同時異常發報之
      現象，另以「外一」、「外六」、「外七」等感知器中，僅「外七」感知器須
      靠電力作用，感知器電源線縱遭燒損，影響所及僅為「外七」感知器，「外一
      」、「外六」等均無須用電之感知器，仍會正常作動，要無因此與「外七」感
      知器同時異常發報，且以本件火災發生時，保全系統未完全停止運作可知，保
      全系統主機未遭燒損，主機本身接電保險絲亦未斷裂，進而排除「外一」、「
      外六」、「外七」感知器同時異常發報，係因保全系統主機燒損或接電保險絲
      斷裂所致，又自「外七」感知器異常發報時，其餘同須用電諸如「內三」、「
      外四」、「外五」、「外八」、「外九」等感知器均未同時異常發報，與保全
      系統主機保險絲因感知器電線短路而斷裂時，保全系統中所有必須用電之感知
      器，均會同時異常發報之情形迥異，亦可排除保全系統主機保險絲因感知器電
      線短路斷裂，使「外一」、「外六」、「外七」感知器同時異常發報之可能等
      節，並據現任臺灣新光保全股份有限公司客戶服務部門，負責立祥公司保全系
      統裝設驗收工作之證人周志仁於本院另案審理時證述綦詳（見本院九十二年度
      易字第一０三０號卷第一八六頁至第二０八頁），則依證人周志仁上開所證各
      節，立祥公司上開保全系統異常發報之原因，應可排除係因本件火災所生之濃
      煙或溫度變化所致，以及保全系統主機燒損、主機接電之保險絲或連接感知器
      之保險絲斷裂、感知器之迴路或電源線燒損等機械因素。況立祥公司雖位在桃
      園縣龜山鄉○○路二００巷之末端，平日均以樹人路二００巷之大門為出入口
      ，惟立祥公司Ａ、Ｂ、Ｃ三棟倉庫後方非緊挨山壁建造，無法進出，仍留有一
      死巷巷道，該處並未設置圍牆防制外人入侵之事實，亦據證人徐造長於本院另
      案審理時證述無誤（見本院九十二年度易字第一０三０號卷第一二五頁、第一
      二六頁），該死巷巷道既可供人通行，則無論該死巷巷道平日有無人員出入，
      立祥公司設於樹人路二００巷上之大門，即非進入立祥公司廠區之唯一途徑，
      且立祥公司既未在其倉庫後方死巷巷道處設置圍牆，上開監視錄影機之監視範
      圍，復僅侷限在立祥公司及永笙瓦斯分裝場之大門口處，亦即樹人路二００巷
      上之部分路段，已如前述，有心人均可利用此一安全維護死角，輕易利用該巷
      道自後侵入立祥公司廠區內，伺機縱火，且依上開感知器異常發報之先後順序
      、裝設位置及作動原理研判，又無法完全排除數人在保全系統設定前，即已潛
      藏在立祥公司Ｃ棟倉庫內，抑或在保全系統設定後，自無設置感知器材處侵入
      立祥公司Ｃ棟倉庫內，在Ｃ棟倉庫附近走動，走至Ｃ棟倉庫「內三」紅外線感
      知器感應範圍時，因與背景溫度之溫差，致「內三」感知器發報，隨後走至Ｂ
      棟倉庫開啟Ｂ棟倉庫鐵捲門或鐵捲門上開設之小門，致「外四」之鐵捲門及磁
      鐵感知器因此發報，而後分別走往辦公室前方開啟鐵門，觸動磁鐵感知器，致
      「外一」感知器發報、Ｂ棟倉庫後方開啟窗戶，觸動「外六」微動開關發報以
      及Ａ棟倉庫右前方開啟鐵捲門，使「外七」之鐵捲門及磁鐵感知器發報之可能
      性，亦為證人周志仁於本院另案審理時證述不諱（見本院九十二年度易字第一
      ０三０號卷第二００頁至第二０八頁），職是，本件火災之發生，自無法完全
      排除外人入侵，蓄意縱火之可能，證人黃育祥認立祥公司位於二００巷之大門
      ，係通往立祥公司之唯一出入通道云云，即有未洽，則證人黃育祥在此前提下
      ，以立祥公司及永笙瓦斯分裝場之監視錄影畫面，並無人員進出畫面，遽認無
      外人入內引火可能云云，尚嫌速斷。
四、綜上所述，證人黃育祥研判本件火災起火處係在Ｂ棟倉庫後段，既有上述缺乏具
    體推論過程及判斷基礎之失，認係起火處之Ｂ棟倉庫「後段」，又與堆放證人黃
    育祥所謂遭噴濺掉落電焊渣引燃之內部物品，係在Ｂ棟倉庫「中段」亦即上開火
    災現場平面及物品配置圖上標示二四之雨傘區之位置不符，證人黃育祥據以研判
    本件火災之起火原因不排除使用電焊施工焊渣掉落引燃內部物品所憑之基礎事實
    ，不僅在電焊施工時間之認定上，與證人丙○○當日實係施作電焊至晚上九時四
    十分許止，收工後，尚在現場巡視至晚上十時二十五分始行離去，迄於立祥公司
    保全系統於晚上十時五十八分許出現第一個異常發報時間，業已相隔長達一小時
    十八分等情不符，復未細酌起火時間與Ｂ棟倉庫後段當日施作電焊時間之關連性
    等瑕疵，證人黃育祥認本件火災起火原因以使用電焊施工焊渣掉落引燃內部物品
    起火之可能性較大云云，尚嫌無據，自不得據此為不利於被告之認定，且以立祥
    公司地理位置以及上開保全系統異常發報之先後順序、位置、作動原理等因素觀
    之，殊無法完全排除數外人入侵，蓄意縱火之可能性，是就本件火災之發生，是
    否確因電焊渣向下噴濺Ｂ棟倉庫左側中段之前揭物品所致，即非無疑，自不能僅
    憑上開火災現場勘查紀錄及原因判斷之研判結果，遽認係因證人丙○○在立祥公
    司Ｂ棟倉庫內進行電焊施工時，電焊渣不慎噴濺掉落至內部物品引發本件火災，
    揆諸前揭法條規定及判例意旨，公訴人認被告未確實指示相關之防護設施，防範
    焊渣掉落，以此不作為而涉有上開公共危險罪嫌，其所憑之證據，既有上述合理
    懷疑存在，未達確信其為真實之程度，本院自無從為有罪之認定，此外，復查無
    其他積極證據足認被告涉有公訴意旨所指之上開公共危險犯行，自屬不能證明被
    告犯罪，依法應為無罪判決之諭知。
據上論斷，應依刑事訴訟法第三百零一條第一項，判決如主文。
本案經檢察官陳美華到庭執行職務。
中　　　華　　　民　　　國　　九十三　　年　　　八　　　月　　　五　　　日
                                臺灣桃園地方法院刑事第二庭
                                    審判長法  官 徐培元
                                          法  官 林晏鵬
                                          法  官 許乃文
右正本證明與原本無異。
如不服本判決，應於判決送達後十日內向本院提出上訴狀( 應附繕本 )，上訴於
臺灣高等法院。
                                          書記官 陳慧玲
中　　　華　　　民　　　國　　九十三　　年　　　八　　　月　　　五　　　日
